臺灣臺北地方法院刑事判決　　　　　　　93年度易字第1735號
公　訴　人　臺灣臺北地方法院檢察署檢察官
被　　　告　丙○○
上列被告因詐欺案件，經檢察官聲請以簡易判決處刑（93年度偵
字第16706號），本院簡易庭認不宜以簡易判決處刑（93年度簡
字第2951號），改用通常程序審理，本院判決如下：
    主  文
丙○○幫助意圖為自己不法之所有，以詐術使人將本人之物交付
，累犯，處有期徒刑陸月，如易科罰金，以佰元折算壹日。
    理  由
一、丙○○前於民國82年間因偽造有價證券案件，經判處有期徒
    刑4 年確定在案，於88年1 月15日縮刑假釋出獄並交付保護
    管束，刑期已於88年1 月17日屆滿，以已執行論。又因88年
    間施用毒品案件，於89年1 月20日入臺灣臺北看守所附設勒
    戒所執行觀察、勒戒，於89年2 月8 日因無繼續施用傾向而
    出監，復於92年1 月間因施用第一級毒品案件，經本院以92
    年度毒聲字第732 號裁定應送勒戒處所施以觀察、勒戒確定
    在案，並由臺灣臺北地方法院檢察署檢察官傳喚其於同年7
    月1 日上午10時31分到庭，並於傳票註明請其攜帶個人身分
    證件及盥洗用具到署執行觀察、勒戒，丙○○於同年6 月24
    日收受上開傳票，詎其猶不知悔改，依其已成年之社會經驗
    ，應有相當之智識程度，可預見將自己名義之金融帳戶提供
    予不相識或身分不明之人使用，任由其帳戶物件在外流通，
    該等帳戶可能會被人利用為詐欺取財之用，竟仍基於此一預
    見，仍於91年6 月26日，基於幫助該他人詐欺取財之不確定
    犯意，前往位於臺北市中山區○○○路○ 段44號之台新國際
    商業銀行（下稱台新銀行）營業部，申請開立帳號000-0000
    0000000 號帳戶，並將申請取得之上開帳戶存摺、金融卡、
    提款密碼供予不詳真實姓名年籍之成年人所組成之詐欺犯罪
    集團，該集團即利用丙○○名義之帳戶物件作為集團成員實
    施詐欺犯罪之用。嗣該詐欺集團其中二名不詳真實姓名年籍
    成年男子，於92年8 月28日13時30分許，撥打電話至乙○○
    位於臺中市○區○○路2 巷15之1 號家中，冒充係乙○○之
    生車禍，造成對方骨折，須緊急開刀，亟需匯款，否則對方
    將不放過陳孟臻，且對陳孟臻提出告訴云云，使乙○○誤信
    為真，陷於錯誤，而於同日，依該詐欺集團成員之指示，匯
    入丙○○名義之上開帳戶30萬元。嗣乙○○始終未見女兒歸
    來，經查證後，始知受騙。丙○○所提供之上揭帳戶因而為
    上開詐欺集團實施詐欺取財犯罪之用。
二、案經乙○○訴由臺中市政府警察局第三分局報請臺灣臺北地
    方法院檢察署檢察官偵查而聲請簡易判決處刑，經本院簡易
    庭認不宜以簡易判決處刑，改用通常程序審理。
    理  由
一、認定犯罪事實所憑證據及理由：
  (一)經查，被告丙○○對於其曾於89年間執行第一次觀察、勒戒
    ，將於92年7 月1 日入所執行第二次觀察、勒戒，於入所執
    行觀察、勒戒前一週，即已接獲執行觀察、勒戒通知，仍於
    92年6 月26日親自至台新銀行營業部申請開立帳號000-0000
    0000000 號帳戶之事實，業據其於本院審理時坦承不諱，並
    有94年1 月28日台新作集字第9400626 號函檢附之開戶資料
    、臺灣高等法院被告全國前案紀錄表在卷可稽，且經本院調
    閱臺灣臺北地方法院92年毒偵字第543 號偵查卷宗查明屬實
    ，堪認被告確實知悉其將二度入所執行觀察、勒戒，猶前往
    台新銀行開戶之事實。
  (二)又本件被害人乙○○於92年8 月25日，遭人以事實欄所示之
    方法，被詐騙30萬元等情，為證人乙○○於警詢時指述甚詳
    （對於告訴人上揭警詢證述之證據能力，公訴人、被告於本
    院準備程序中皆同意得作為證據，本院斟酌告訴人均僅係單
    純陳述被害過程，依該等筆錄作成時之情況，認為適當，依
    刑事訴訟法第159 條之5 第1 項之規定，上開告訴人之警詢
    筆錄應具有證據能力），並有郵政跨行匯款申請書影本1 紙
    （見93年度偵字第16706 號偵查卷第38頁）及台新銀行93年
    7 月29日台新作集字第9306910 號函檢附之資金往來明細（
    見同上卷第12頁）在卷可稽，告訴人於警詢中證述之被害情
    節，應屬實情。
  (三)再被告於偵審中皆否認其為電話中向告訴人行騙之人，並否
    認上開帳戶內之金額係其等提領。再參以告訴人證述之被害
    情節，應足認取得被告上揭帳戶物件而實施前揭詐欺行為之
    人，顯屬經過縝密之籌畫所組成之同一詐欺集團，一方面收
    購取得上開帳戶存摺、金融卡等物件使用，另一方面則以上
    述手法詐騙不特定人轉帳進入其等指定之帳戶，使不特定人
    陷於錯誤而交付金錢。則該詐欺集團利用被告名義帳戶作為
    該集團自己實施詐欺取財犯罪之用，至為灼然。
二、對被告辯解之判斷：
  (一)被告辯稱：其未主動提供台新銀行帳戶給他人使用，其於開
    戶後，將上開台新銀行帳戶之存摺、金融卡均放置於機車置
    物箱內，於92年6 月底才發現上開存摺、金融卡失竊，因其
    將於同年7 月1 日入所執行觀察、勒戒，所以委託甲○○幫
    其辦理掛失手續，不知該帳戶被作為犯罪云云。
  (二)經查：
    1.被告於警詢及偵查中供稱：「大約於92年5、6月份，我因
      郵局存摺遺失再向同一家郵局補申請存摺帳號、金融卡及
      語音查詢，同一時期，一樣在臺北市○○街的台新銀行和
      承德路日盛銀行申請該銀行帳號、金融卡及語音查詢，帳
      號我沒有記起來，但我有使用過這三家金融機構存摺及金
      融卡，每次都以金融卡到提款機提伶，所提領款項是我自
      己存進去的，至於郵局、台新、日盛這三家金融機構的存
      摺帳號及金融卡都遺失了，我不知道在何處。」、「我將
      郵局、台新、日盛這三家金融機構的存摺帳號及金融卡放
      在所有機車置物箱內，於92年5、6月左右，日期忘了，將
      機車停放在住處旁騎樓下置物箱遭撬開東西就被偷了，沒
      有報警處理」、「（問：郵局、日盛銀行、台新銀行存摺
      、金融卡是否同日遺失？）是，我是整台車的東西都遺失
      」云云（見偵查卷第24、25、48頁）。查被告從未在日盛
      國際商業銀行開設帳戶，此有日盛國際商業銀行93年7 月
      29日日盛銀作業字第930206號函在卷可稽（見偵查卷第13
      頁）；又被告係在位於台北市中山區○○○路○ 段44號之
      台新銀行營業部開立帳戶，而非台北市○○街，此有台新
      商業銀行94年1月28日台新作集字第9400626號函在卷可憑
      ；再被告之郵局帳戶，係於88年4 月6 日、92年6 月17日
      於臺北東園郵局辦理掛失同時補發存摺，此有中華郵政股
      份有限公司93年7 月12日儲字第0930708061號函在卷可稽
      （見偵查卷第6 至10頁），而被告之台新銀行帳戶係於92
      年6月26日始申請設立，是被告於92年6月17日申請補發郵
      局存摺時，尚未申請開立台銀銀行帳戶，益徵被告於警詢
      及偵查中辯稱其台新銀行、日盛銀行、郵局存摺同時失竊
      乙節為不可採。
    2.又被告於本院94年2 月2 日準備程序期日改稱：「6 月底
      我發現存摺不見，7 月初我要服刑，我有請我的朋友甲○○幫我辦掛失手續」、「我把我的『
      號』、手機號碼都給他」、「我的存摺、
      都請甲○○幫我辦掛失，我服刑回來後有去甲○○家找他
      ，問他有無幫我辦，他說有」、「金融卡也不見了，連身
      分證一起不見了」云云（見本院94年2月2日準備程序筆錄
      第2頁），核與證人甲○○於本院審理時證稱：被告拿『
      歧異。又甲○○雖證稱：「（問：是否曾與丙○○到台新
      銀行開戶？）有，開戶一次，」、「（問：台新銀行的存
      摺、印章後來發生何事？）我也不知道，丙○○好像在被
      執行前二、三天，他有拿
      報帳戶遺失，應該就是台新銀行的帳戶，我也有幫他辦，
      我是用電話語音掛失」、「我有幫他掛失2、3個帳戶」等
      語（見本院94年3月8日審判筆錄第3、7頁），惟查被告之
      台新銀行帳戶並無掛失記錄，此有台新銀行93年7 月29日
      台新集字第9306910 號函在卷可稽；被告之郵局帳戶亦僅
      曾於88年4 月6 日、92年6 月17日辦理掛失，於92年6 月
      底至93年7 月12日均無辦理掛失，亦有上開中華郵政股份
      有限公司93年7 月12日儲字第0930708061號函在卷可憑，
      是證人甲○○所為上開證述顯與事實不符，不足採信，自
      難採為有利於被告之認定。再被告之
      月17日、89年7 月13日、90年3 月6 日、94年1 月25日分
      別以其
      月25日遺失申請補領外，被告於92年6 月至94年1 月25日
      間，從未以92年6 月底遺失
      此有臺北市萬華區第二戶政事務所94年1 月29日北市萬二
      戶字第09430058900 號函檢送之被告申請補、換領
      申請書在卷可稽，顯見被告之
      失，益徵被告辯稱其台新銀行存摺、金融卡及
      時失竊，且台新銀行帳戶有辦理掛失，其未提供他人使用
      乙節，均為臨訟卸責之詞，不足採信。
    3.再者，被告辯稱：其雖已預知92年7 月1 日將要執行第二
      次觀察、勒戒，仍於同年6 月26日申請開立台新銀行帳戶
      ，係為了申請信用卡並存錢，存錢是為了在監執行時，可
      請別人領錢給其用云云，惟查被告明知自己即將入所執行
      觀察勒戒，在所期間顯無使用個人帳戶及申辦信用卡之需
      要，且因其係二度執行觀察、勒戒，其有繼續施用毒品之
      傾向而經法院裁定強制戒治1 年之可能性極高，卻仍於入
      所執行觀察、勒戒不久前開戶，且於開戶時僅存入100 元
      ，顯然並非為了申辦信用卡及預先存款供個人將來生活所
      需之用，益徵被告申辦台新銀行帳戶係為了提供他人使用
      。
    4.又在郵局或銀行等金融機構開設存款帳戶，原係針對個人
      社會信用而予以資金流通，具有強烈之屬人性，而金融帳
      戶為個人理財之工具，於郵局或銀行等金融機構申請開設
      存款帳戶並無任何特殊之資格限制，一般民眾皆可利用存
      入最低開戶金額之方式，任意在銀行或郵局等金融機構申
      請開設存款帳戶，且一人並可於不同之金融機構申請多數
      之存款帳戶使用，尚無任何困難，此乃眾所周知之事實，
      被告於為本案行為時已為年滿33歲之成年人，顯屬有一般
      社會經驗之人，對此應有所認知。而有犯罪意圖者，非有
      正當理由，竟使用他人提供之帳戶，客觀上自可預見其目
      的係供為某筆資金之存入，後再行領出之用，且該筆資金
      之存入及提領過程係有意隱瞞其流程及行為人身分曝光之
      用意，一般人本於一般認知能力應均易於瞭解。是依一般
      人之社會生活經驗，若見他人不以自己名義申請帳戶，反
      而向人收集存款帳戶為不明用途使用或流通，衡情對於該
      等帳戶可能供詐期之不法目的使用，當有合理之預期，況
      且利用不相識之人之帳戶從事詐欺之用，早為傳播媒體廣
      為報導，被告為有社會經驗之成年人，其應可預見交付自
      己名義之帳戶存摺及金融卡等物件予不相識之人流通，有
      幫助從事詐欺犯行之人利用該等帳戶作為實施詐欺犯罪之
      可能，但其仍將自己名義之帳戶交付予不知真實身分之成
      年人，以致自己完全無法了解、控制其帳戶物件之使用方
      法及流向，則被告應本具有縱有人利用該等金融帳戶供實
      施詐欺犯罪之用，亦不違背其本意之幫助意思甚明。被告
      所辯：其無幫助詐欺之故意云云，顯不足採。
    5.綜上論述，本件事證明確，被告幫助詐欺之犯行，洵堪認
      定。
三、論罪科刑的理由：
  (一)被告所為，係犯刑法第339條第1項之詐欺取財罪之幫助犯。
  (二)被告前於民國82年間因偽造有價證券案件，經判處有期徒刑
    4 年確定在案，於88年1 月15日縮刑假釋出獄並交付保護管
    束，刑期已於88年1 月17日屆滿，已以執行論，此有臺灣高
    等法院被告全國前案紀錄表在卷可按，其前受有期徒刑執行
    完畢，於五年以內再犯本件最重本刑為有期徒刑以上之罪，
    為累犯，應依刑法第47條之規定加重其刑。
  (三)被告係以幫助他人犯罪之意思而參與，所為核係犯刑法339
    條第1 項之罪之幫助犯，爰依正犯之刑減輕，並先加後減之
    。
  (四)審酌被告提供金融帳戶予詐欺集團，增加被害人尋求救濟之
    困難，使犯罪不易查察，並參酌被告素行不佳，犯罪後矢口
    否認犯行，態度不佳，並企圖唆使及勾串證人為虛偽之陳述
    ，妨礙法院對事實之判斷（見公訴人93年度蒞字第183498號
    補充理由書）等一切情狀，量處如主文所示之刑，並諭知易
    科罰金之折算標準。
四、適用的法律：
  (一)程序法方面：刑事訴訟法第452 條、第299 條第1 項前段。
  (二)刑法第339 條第1 項、第47條、第30條、第41條第1 項前段
    ，罰金罰鍰提高標準條例第1 條前段、第2 條。
本案經檢察官彭慶文到庭執行職務。
中　　華　　民　　國　　94　　年　　3　　月　　31 　　日
　　　　　　　　　刑事第十三庭  審判長法  官  朱瑞娟
                                      法  官  吳佳薇
                                      法　官　陳慧萍
上正本證明與原本無異。
如不服本判決，應於判決送達後10日內向本院提出上訴狀（應抄
附繕本）。告訴人或被害人如對於本判決不服者，應具備理由請
求檢察官上訴，其上訴期間之計算係以檢察官收受判決正本之日
期為準。
　　　　　　　　　　　　　　　　      書記官　何適熹
中　　華　　民　　國　　94　　年　　3　　月　　31 　　日
附錄本案論罪科刑法條：
刑法第339條：
意圖為自己或第三人不法之所有，以詐術使人將本人或第三人之
物交付者，處5年以下有期徒刑、拘役或科或併科1,000元以下罰
金。
以前項方法得財產上不法之利益或使第三人得之者，亦同。
前二項之未遂犯罰之。
